【裁判字號】    99,訴,527
【裁判日期】    990528
【裁判案由】    違反毒品危害防制條例
【裁判全文】
臺灣彰化地方法院刑事判決               99年度訴字第527號
公  訴  人  臺灣彰化地方法院檢察署檢察官
被      告  甲○○
上列被告因違反毒品危害防制條例案件，經檢察官提起公訴（99
年度毒偵字第643號），本院依簡式審判程序判決如下：
    主    文
甲○○施用第一級毒品，處有期徒刑玖月；又施用第二級毒品，
處有期徒刑肆月。應執行有期徒刑壹年。
    犯罪事實
一、甲○○於民國95年間，因施用毒品案件，經本院以95年度毒
    聲字第70號裁定送觀察、勒戒，因無繼續施用毒品之傾向，
    於95年9 月8 日執行完畢釋放，由臺灣彰化地方法院檢察署
    檢察官以95年毒偵緝字第129 號為不起訴處分確定。詎其仍
    不知悔改，於上開觀察、勒戒執行完畢釋放後5 年內，復基
    於施用第二級毒品甲基安非他命之犯意，於99年1 月30日下
    午6 時30分許，在友人許敏華（音同）位於彰化縣溪湖鎮之
    租屋處，以將第二級毒品甲基安非他命置放於玻璃吸食器內
    ，以火加以燒烤使成氣體後吸食之方式，施用第二級毒品甲
    基安非他命1 次；另基於施用第一級毒品海洛因之犯意，於
    99年1 月31日中午12時許，在其位於彰化縣竹塘鄉○○村○
    ○路44號住處，以將第一級毒品海洛因加水混合置放於注射
    針筒中注射體內之方式，施用第一級毒品海洛因1 次。嗣於
    99年2 月2 日下午1 時50分許，其因施用毒品罪經判刑確定
    之執行案件，遭臺灣彰化地方法院檢察署通緝而為警緝獲後
    ，於未被有偵查犯罪職權之機關或公務員發覺施用第一級毒
    品之犯行前，即向員警自首施用第一級毒品海洛因之犯行而
    接受裁判，並同意員警採集其尿液送驗；然檢驗結果呈嗎啡
    與甲基安非他命陽性反應，因而循線再獲悉被告有上開施用
    第二級毒品甲基安非他命之犯行。
二、案經彰化縣警察局芳苑分局報告臺灣彰化地方法院檢察署檢
    察官偵查起訴。
    理    由
一、本案被告甲○○所犯係死刑、無期徒刑、最輕本刑為3 年以
    上有期徒刑以外之罪，其於準備程序就前揭被訴事實為有罪
    之陳述，經受命法官告知簡式審判程序之旨，並聽取其與公
    訴人之意見後，本院認無不得或不宜改依簡式審判程序進行
    之處，爰依刑事訴訟法第273 條之1 第1 項、第284 條之1
    ，裁定由受命法官獨任進行簡式審判程序，合先敘明。
二、上揭事實，業據被告甲○○於本院審理時坦承不諱，且其為
    警查獲時所採取之尿液，經送鑑驗結果，確均呈嗎啡（按一
    般施用海洛因者會在其體內代謝為嗎啡成分殘留，並經由尿
    液排出）及甲基安非他命陽性反應，有彰化縣警察局芳苑分
    局委託檢驗尿液代號與真實姓名對照表、詮昕科技股份有限
    公司00000000號濫用藥物尿液檢驗報告各1 紙附卷可稽，足
    徵被告自白與事實相符，堪予採信。而被告前因施用毒品案
    件，經本院以95年度毒聲字第70號裁定送觀察、勒戒，因無
    繼續施用毒品之傾向，於95年9 月8 日執行完畢釋放，有臺
    灣高等法院被告前案紀錄表在卷足憑，被告於上揭觀察、勒
    戒執行完畢釋放後5 年內，再犯施用毒品犯行，亦堪認定。
    本案事證已臻明確，被告施用第一級毒品海洛因、第二級毒
    品甲基安非他命犯行堪予認定，應依法論科。
三、核被告所為，分別係犯毒品危害防制條例第10條第1 項之施
    用第一級毒品罪及同條第2 項之施用第二級毒品罪。其為供
    己施用而於施用前持有海洛因及甲基安非他命之低度行為，
    各為其施用之高度行為所吸收，均不另論罪。又其所犯上開
    2 罪，犯意各別，行為互殊，應予分論併罰。按刑法第62條
    所謂「發覺」，固非以有偵查犯罪職權之機關或人員確知其
    人犯罪無誤為必要，而於對其發生嫌疑時，即得謂為已發覺
    ；但此項對犯人之嫌疑，仍須有確切之根據得為合理之可疑
    者，始足當之，若單純主觀上之懷疑，要不得謂已發生嫌疑
    （最高法院72年度臺上字第641 號判例意旨參照）。查本件
    有關被告涉犯施用第一級毒品之犯行，係其因另案通緝到案
    後，於訊問員警未發覺其該次犯罪之任何跡證前，即自動向
    承辦員警自首其施用第一級毒品之犯行，此有自首情形紀錄
    表附於警卷可憑，足認被告確係於有偵查犯罪職權之機關或
    公務員發覺上揭施用第一級毒品犯行之確切根據而得為合理
    之懷疑前，即主動供述其施用第一級毒品，核屬自首無誤，
    爰依刑法第62條前段規定就施用第一級毒品罪減輕其刑。爰
    審酌被告前因施用毒品案件二次經法院判刑，並定應執行有
    期徒刑1 年4 月確定，不但未遵期到案執行致遭通緝（參見
    卷附臺灣高等法院被告前案紀錄表），竟再於通緝期間復犯
    本案施用毒品犯行，足見其欠缺法紀觀念，且自制能力尚有
    未足，有接受相當期間監禁教化之必要，以促其及早矯正吸
    毒惡習；惟念及被告犯罪之動機、目的係因施用毒品之習性
    難以戒除，其犯罪手段主要係戕害自己之身心，對他人權益
    之侵害仍屬有限及犯罪後坦承犯行之態度等一切情狀，分別
    量處如主文所示之刑，並定其應執行之刑，以示懲儆。
據上論斷，應依刑事訴訟法第273 條之1 第1 項、第299 條第1
項前段，毒品危害防制條例第10條第1 項、第2 項，刑法第11條
前段、第62條前段、第51條第5 款，判決如主文。
本案經檢察官王元郁到庭執行職務。
中    華    民    國    99    年    5     月    28    日
                  刑事第四庭    法  官  吳永梁
以上正本證明與原本無異。
如不服本判決應於收受判決後10日內向本院提出上訴書狀，並應
敘述具體理由；其未敘述上訴理由者，應於上訴期間屆滿後20日
內向本院補提理由書(均須按他造當事人之人數附繕本)「切勿逕
送上級法院」。
中    華    民    國    99    年    5     月    28    日
                                書記官  許原嘉
附錄本案論罪科刑法條全文：
毒品危害防制條例第10條
施用第一級毒品者，處6 月以上5 年以下有期徒刑。
施用第二級毒品者，處3 年以下有期徒。

司法院資訊處製作；財團法人民間司法改革基金會備份。
